臺灣高等法院刑事判決　　　　　　　　　　　　　　九十三年度上訴字第四九０號
　　上　訴　人
　　即　被　告　丙○○
右上訴人因搶奪等案件，不服臺灣板橋地方法院九十二年度訴字第一七七三號，中華
民國九十二年十一月七日第一審判決（起訴及併辦案號：臺灣板橋地方法院檢察署九
十二年度偵字第一一六二０號、臺灣桃園地方法院檢察署九十二年度偵字第一一五二
一號），提起上訴，本院判決如左：
    主  文
上訴駁回。
    事  實
一、丙○○有違反毒品危害防制條例及竊盜等前科（未構成累犯），仍竟意圖為自己
    不法之所有，於民國（下同）九十二年六月九日十二時許，在臺北縣新莊市○○
    路七二一號前，持其所有之鑰匙一把及客觀上具危險性足供兇器使用之雕刻刀二
    支，竊取甲○○所有車牌號碼：ＧＧＺ－七五九號之重機車一部得逞。
二、丙○○復另行起意，或與真實姓名年籍不詳自稱「林龍山」之成年男子，或單獨
    一人，或與其弟劉榮倫（已成年，業經原審判處罪刑確定）共同意圖為自己不法
    之所有，並基於概括之犯意，先後於如附表所示之時間、地點，騎乘前開機車尾
    隨如附表所示之被害人，趁被害人等不及防備之際，自後貼近搶奪被害人等所有
    之皮包，得手後，匆忙騎車逃逸。嗣於九十二年六月九日十三時三十分許，丙○○、劉榮倫在臺北縣新莊市○○○路一四一號前，為警查獲，並於丙○○身上扣
    得其所有之雕刻刀二支、鑰匙一把及置於機車腳踏板之贓物皮包二個（內含附表
    編號三、四所示之物，連同上開竊得之車牌號碼ＧＧＺ－七五九號重機車一併由
    被害人丁○○、乙○○、甲○○立據領回）。
三、案經臺北縣政府警察局新莊分局報告臺灣板橋地方法院檢察署檢察官偵查起訴及
    移送併辦。
    理  由
一、訊據被告丙○○僅坦承前開竊盜犯行及如附表編號三、四所示物品之搶奪犯行，
    餘否認有如附表編號一、二所示之搶奪犯行，辯稱：該搶奪部分伊未參與云云。
    惟查：
二、右揭竊盜及如附表編號三、四所示物品之搶奪犯行，迭據被告坦承不諱，核與被
    害人甲○○、丁○○、乙○○指訴之情節相符，復有臺北縣政府警察局贓物認領
    保管單三份在卷及雕刻刀二支及鑰匙一把扣案為憑，前開扣案之雕刻刀二把，均
    外型完好，係金屬材質，客觀上具危險性，足以危害人體，均可供兇器使用等情
    ，亦為被告所自承。再如附表編號三、四所示物品之搶奪犯行，被告於警詢時供
　　稱其弟劉榮倫係共犯，原審同案被告劉榮倫於警詢時復為相同之陳述，彼等於警
  　詢時之自白，係出於任意性乙節，亦經證人即承辦警員張弘學、陳培育結證明確
    ，並有臺北縣政府警察局新莊分局九十二年九月二十四日新警督字第０９２００
    ４１３５５號函及所附相關資料（含承辦警員張弘學、陳培育之報告）各一份存
    卷可參，且臺灣板橋地方法院檢察署檢察官於偵查中及原審於九十二年十月六日
    行準備程序時當庭播放勘驗被告及劉榮倫於警詢時之錄音帶結果，認係正常製作
    警詢筆錄，且自白均係出於自由意識，雖被告丙○○及劉榮倫曾一度抗辯警詢時
    受到刑求等不正方法，但於原審審理時已不再主張，足見被告及劉榮倫於警詢時
    之自白，應有「較可信之特別情況，且為證明犯罪事實存否所必要者」之情形，
    自可採信。再者，劉榮倫經原審判處罪刑確定，且被害人丁○○、乙○○堅稱遭
    二人行搶等語，足認劉榮倫確參與如附表編號三、四所示物品之搶奪犯行，雖被
    告嗣否認劉榮倫係共犯，被告劉榮倫亦否認犯行，但與前開證據不符，顯係迴護
    或圖卸劉榮倫刑責之詞，自不足取。
三、如附表編號一、二所示物品之搶奪犯行，亦據被告於警詢時坦承不諱，核與被害
    人黃淑雯、徐呂菊指訴遭搶奪之情節相符，被告於警詢時之自白，係出於任意性
    乙節，亦經證人即承辦警員張文斌證述明確，並有桃園縣政府警察局桃園分局九
    十二年十月二十日桃警分刑字第０９２１０３８５２２號函附卷可稽，原審於九
    十二年十月六日行準備程序時當庭播放勘驗被告於警詢時之錄音帶結果，認係正
　  常製作警詢筆錄，且自白均係出於自由意識，有筆錄為憑，且被告於原審亦供承
    ：「（對你借提後檢察官訊問你是否有被刑求？《提示訊問筆錄並告以要旨》）
    無。（丙○○在桃園分局警詢筆錄製作過程有無問題？）無。（是否在桃園市○○街一個人去搶皮包？）不記得。（對併辦部分有何意見？《提示並告以要旨》
    ）無。」等語，亦足作為不利於被告之認定，雖被告嗣否認上情，但與前開證據
    不符，無非事後空言巧飾，不足採信。被害人黃淑雯、徐呂菊於警訊時固供稱因
    歹徒戴安全帽，致無法指認，惟本件係被告於九十二年六月十六日警訊時供出上
    情，並帶同警方前往案發地點後，經警循線於九十二年六月十八日通知被害人黃
    淑雯、徐呂菊前往警局應訊，有筆錄及照片影本在卷為憑，而被告於警訊時自白
    搶奪之經過，包括搶得財物、行為態樣與實施人數，與前開被害人指訴之情節相
    符，參諸被害人徐呂菊於警訊時供稱：「但警方所查獲之搶嫌丙○○的身材很像
    搶我財物之歹徒」等語，自足據為不利於被告之認定。
四、綜上所述，被告所辯，要無足採。本案事證明確，被告犯行堪以認定。
五、核被告所為，如事實欄一及如附表所示之犯行，分別係犯刑法第三百二十一條第
    一項第三款之攜帶兇器竊盜罪及第三百二十五條第一項之搶奪罪。移送併辦即如
    附表編號一、二所示部分，雖未據起訴，惟與起訴事實有連續犯關係，屬裁判上
    一罪，為起訴效力所及，本院自應併予審理。被告與真實姓名年籍不詳自稱「林
    龍山」之成年男子就如附表編號一所示之搶奪犯行，與被告劉榮倫就如附表編號
    三、四所示之搶奪犯行，互有犯意聯絡及行為分擔，為共同正犯。被告先後數次
    搶奪犯行，時間緊接，罪名相同，均係基於概括犯意反覆為之，應依連續犯之規
    定論以一罪，並加重其刑。所犯上開攜帶兇器竊盜罪及搶奪罪間，犯意各別，構
    成要件互異，應予分論併罰。
六、原審同此認定，因依刑法第二十八條、第五十六條、第三百二十一條第一項第三
    款、第三百二十五條第一項、第五十一條第五款、第三十八條第一項第二款各規
    定，於審酌被告有如事實欄所示之前科（非累犯），有本院被告全國前案紀錄表
    一份在卷足憑，正值青壯年齡，不思循正途努力向上，竟意圖不勞而獲，以騎乘
    機車尾隨被害人，趁被害人不及防備之際，自後貼近搶奪財物，嚴重破壞社會秩
    序及人身安全，惟念其犯後尚知悔悟，且部分搶奪贓物業經被害人立據領回，兼
    衡其智識程度、生活狀況、動機、目的、手段及犯罪後態度等一切情狀，分別就
    竊盜部分，處有期徒刑七月，及就搶奪部分，量處有期徒刑一年四月，並定其應
　　執行刑為有期徒刑一年九月，暨以扣案之雕刻刀二把及鑰匙一枝，被告自承為其
 　 所有，且供犯本件攜帶兇器竊盜罪所用之物，併依刑法第三十八條第一項第二款
    之規定宣告沒收，暨以其餘移送併辦部分係成立準強盜犯行，與本件論罪科刑之
    竊盜罪，犯意及犯行均屬有別，係屬數罪，並無裁判上一罪之連續犯關係，乃無
    從併予審理（詳如後述）。核其認事用法，俱無違誤，量刑亦甚允洽。被告上訴
    意旨，否認部分犯罪，且指摘原判決過重，為無理由，應予駁回。
五、移送併辦（臺灣桃園地方法院檢察署九十二年度偵字第一一五二一號）意旨略以
    ：被告意圖為自己不法之所有，於九十二年二月二十一日二十一時許，與真實姓
    名年籍不詳自稱「林龍山」之成年男子，共同至桃園市○○街一號福客多便利商
    店內，趁店員曾文國不備之際，竊取該店所陳列之「約翰走路」牌洋酒三瓶，經
    曾文國發現追出店外制止，被告及「林龍山」竟與曾文國發生扭打後，旋即逃離
    現場，因認被告亦涉犯刑法第三百二十條第一項之竊盜罪。惟查：前開移送併辦
    之事實，被害人曾文國於警詢時已證述：「我就趁機將二人抓住，．．．當時丙○○就和我發生扭打並拿出一枝類似小刀之兇器反抗，．．．」等語，且被告於
    警詢及原審審理時亦供稱其有拿取該店所陳列之「約翰走路」牌洋酒三瓶走出店
    外，未結帳等語，而警方將上開遺留現場之「約翰走路」牌洋酒空盒上所採遭搶
    時所遺指紋，經送內政部警政署刑事警察局鑑驗結果，認與該局檔存之被告丙○○指紋卡之左中、左食、右食指指紋相符，亦有該局九十二年四月四日刑紋字第
    ０九二００四二三五三號鑑驗書一份附卷可稽，足見被告於竊盜時，有因脫免逮
    捕，而當場施以強暴脅迫情形，自應成立準強盜犯行，尚難以刑法第三百二十條
    第一項之竊盜罪相繩，而準強盜與本件論罪科刑之竊盜罪，犯意及構成要件均屬
    有別，係屬數罪，並無裁判上一罪之連續犯關係，本院自屬無從併予審判，應退
    回由檢察官另為妥適辦理，併此敘明。
據上論斷，應依刑事訴訟法第三百六十八條，判決如主文。
本案經檢察官黃柏齡到庭執行職務。
中　　　華　　　民　　　國　　九十三　　年　　　四　　　月　　 十四 　　日
                            臺灣高等法院刑事第六庭
                                審判長法  官  陳　春　秋
                                      法  官  王　麗　莉
                                      法  官  高　明　哲
右正本證明與原本無異。
搶奪部分如不服本判決應於收受送達後十日內向本院提出上訴書狀，其未敘述上訴之
理由者並得於提起上訴後十日內向本院補提理由書（均須按他造當事人之人數附繕本
）。
竊盜部分不得上訴。
                                      書記官  李　垂　福
中　　　華　　　民　　　國　　九十三　　年　　　四　　　月　　 十四 　　日
附錄本案論罪科刑法條全文：
刑法第三百二十一條
犯竊盜罪而有左列情形之一者，處六月以上五年以下有期徒刑：
  一、於夜間侵入住宅或有人居住之建築物、船艦，或隱匿其內而犯之者。
  二、毀越門扇、牆垣或其他安全設備而犯之者。
  三、攜帶兇器而犯之者。
  四、結夥三人以上而犯之者。
  五、乘火災、水災或其他災害之際而犯之者。
  六、在車站或埠頭而犯之者。
前項之未遂犯罰之。
刑法第三百二十五條（普通搶奪罪）
意圖為自己或第三人不法之所有，而搶奪他人之動產者，處六月以上五年以下有期徒
刑。
因而致人於死者，處無期徒刑或七年以上有期徒刑，致重傷者，處三年以上十年以下
有期徒刑。
第一項之未遂犯罰之。
附表
編號  行為時間      行為地點        被害人  遭搶（竊）財物      行為人
一    九十二年六月  桃園市○○路與  黃淑雯  皮包一個，內含國民  丙○○、「
      一日二十二時  和興街口                身分證、健保ＩＣ卡  林龍山」
      許                                    、丙級餐飲技術證、
                                            中興銀行提款卡、Ｎ
                                            ＯＫＩＡ8250手機、
                                            新臺幣一百零五元
二    九十二年六月  桃園市○○街（  徐呂菊  紅色手提包一個，內  丙○○
      三日十二時三  桃新醫院前）            含現金二千餘元、印
      十分許                                章三枚、鑰匙一串、
                                            徐俊賢國民身分證影
                                            本、老人卡各一張
三    九十二年六月  臺北縣新莊市民  丁○○  皮包一個，內含國民  丙○○、劉
      九日十二時三  安路一八０巷內          身分證、行照、駕照  榮倫
      十分許                                、新臺幣八百元
四    九十二年六月  臺北縣新莊市中  乙○○  皮包一個，內含行動  丙○○、劉
      九日十二時四  正路與雙鳳路口          電話一枝、華南銀行  榮倫
      十分許                                金融卡、萬通銀行金
                                            融卡、鑰匙一串、新
                                            臺幣九百元
